行　政　法　院　判　決　　　　　　　　　　　　　八十八年度判字第二三七八號
　　原　　　告　甲○○○○○○.
　　被　　　告　臺北市稅捐稽徵處
右當事人間因稅捐稽徵法事件，原告不服財政部中華民國八十七年五月二日台財訴字
第八七二一五九四四四號再訴願決定，提起行政訴訟。本院判決如左︰
　　主  文
原告之訴駁回。
　　事  實
緣原告於民國八十一年度向祐福銀樓有限公司（以下簡稱祐福公司）購買黃金條塊，
金額計新台幣（以下同）七、七八九、八九八元，未依規定取得憑證。嗣再轉售予榮
星金銀珠寶有限公司、金成山銀樓、寶裕銀樓等三家銀樓業者，計八、三九一、九九
二元，及同年度銷售金幣予金珍銀樓計七六二、七五○元（以上金額均不含稅），均
漏開統一發票並漏報銷售額，案經財政部賦稅署查獲後，將相關資料函移被告依法審
理，核定按原告應依規定取得他人憑證而未取得及應給他人憑證而未給與之憑證總額
一六、九四四、六四○元，處百分之五罰鍰八四七、二三二元。原告不服，申請復查
，未獲變更，原告仍不服，循序提起訴願、再訴願，遞遭駁回，遂提起本件行政訴訟
。茲摘兩造訴辯意旨如次：
原告起訴意旨略謂：一、按「營利事業依法規定應給與他人憑證而未給與，應自他人
取得憑證而未取得，．．．應就其未給與憑證、未取得憑證．．．經查明認定之總額
，處百分之五罰鍰。」固為稅捐稽徵法第四十四條所明定。惟究有無交易之事實及交
易之內容為何，則應先查明。本案系爭金額之計算標準為何﹖即被告計算原告未依規
定收受、開立之發票為何﹖按祐福公司與原告間、抑或原告與金成山銀樓等營業人間
，除彼此有交易往來外，亦有借貸等關係，然被告就此均未指摘，略以原告之受託人
姚慧敏於八十四年十二月二十七日在財政部賦署稽核組所作談話紀錄及原告八十四年
十二月二十七日所立說明書，均自承違章事實；並有榮星金銀珠寶有限公司等四家銀
樓業負責人或受託人分別在財政部所作談話紀錄等影本附案可稽；且原告於復查申請
書中亦不否認，違章事證明確，洵堪認定。換言之，被告及訴願、再訴願決定機關認
定本案有違章事實之依據僅關係人之筆錄，並無其他積極證據資料可供佐證。查刑事
訴訟法第一百五十四條及第一百五十六條第二項分別規定「犯罪事實應依證據認定之
，無證據不得推定其犯罪事實」「被告之自白，不得作為有罪判決之唯一證據，仍應
調查其他必要之證據，以察其是否與事實相符」，又「．．．行政官署對於人民有所
處罰，必須確實證明其違法之事實。倘不能確實證明違法事實之存在，其處罰即不能
認為合法」（參照行政法院三十九年度判字第二號判例）。本案係以適用稅捐稽徵法
之規定，對人民之財產予以科處罰鍰，本案處分係屬公法領域，其證據法則自應適用
較為嚴謹之刑事訴訟程序，並由被告負舉證責任，尚不得僅憑當事人之自白即為本案
處分。二、大法官會議釋字第二七五號解釋，處行政罰者，應以行為人有故意或過失
為要件，本件原告負責人蕭俊星負責銀樓業務期間，已極盡注意之能事，期間因與同
業間有借貸、委任等關係存在，致每筆款項並非全屬買賣價金範圍，至被告本件所列
金額，究為借貸、代收代付、抑或買賣價金之總合，因時間久遠，已不復記憶，惟被
告為處分時，應就對原告有利及不利部分一併考慮，以符公平原則，被告一者但憑當
事人自白而未調查其他證據，二者僅籠統粗算金額，而未細究項目，即作成本案處分
，實嫌草率。凡違章者，自有其動機，本案黃金條塊屬免徵營業稅範圍，原告與祐福
公司等人實無跳開發票之必要，是被告未察悉銀樓業者之特性，又未斟酌原告主觀上
有無故意、過失之犯意，復無積極證據證明原告之自白內容是否實在，亦未考慮有利
於原告之資料，洵證本案處分顯然於法不合，請判決撤銷一再訴願決定及原處分，以
維原告權益等語。
被告答辯意旨略謂：一、按行為時營業稅法第八條第一項第三十款規定：「左列貨物
或勞務免徵營業稅：一、．．．三十、金條、金塊、金片、金錠及金幣。」同法第三
十二條第一項前段規定：「營業人銷售貨物或勞務，應依本法營業人開立銷售憑證時
限表規定之時限，開立統一發票交付買受人。」稅捐稽徵法第四十四條規定：「營利
事業依法規定應給與他人憑證而未給與，應自他人取得憑證而未取得，．．．應就其
未給與憑證、未取得憑證．．．經查明認定之總額，處百分之五罰鍰。」財政部八十
五年四月二十六日台財稅第八五一九○三三一三號函釋規定：「．．．（四）納稅義
務人觸犯所得稅法第一百十條第一項，如同時涉及稅捐稽徵法第四十四條規定者，稅
捐稽徵法第四十四條部分，國稅局應通報由稅捐稽徵處處理。．．．」二、本件原告
之違章事實，有原告之受託人姚慧敏於八十四年十二月二十七日在財政部賦稅署稽核
組所作談話紀錄及原告八十四年十二月二十七日所立說明書，均自承違章事實；並有
原告銷售對象榮星金銀珠寶有限公司等四家銀樓負責人或受託人分別在財政部所作談
話紀錄等影本附案可稽；且原告於復查申請書中亦不否認，違章事證明確，洵堪認定
。原告雖主張或屬同業間借貸、委任等關係，並非每筆款項均屬黃金買賣價金，且黃
金條塊之買賣既免課營業稅，自無漏開發票之必要等情，惟其既未能具體舉證以實其
說，自難對其為有利之認定；且銷售免稅貨物之營業人，亦非絕無逃漏營利事業所得
稅之動機，本案縱因原告銷售之黃金條塊為免稅貨物，而無逃漏營業稅之問題，被告
依前揭財政部函示意旨，就行為罰部分予以處罰，應屬有據。原告之訴應認為無理由
，請判決駁回原告之訴，俾維稅政等語。
    理  由
按「營利事業依法規定應給與他人憑證而未給與，應自他人取得憑證而未取得，．．
．應就其未給與憑證、未取得憑證．．．經查明認定之總額，處百分之五罰鍰。」為
稅捐稽徵法第四十四條所明定。次按「左列貨物或勞務免徵營業稅：一、．．．三十
、金條、金塊、金片、金錠及金幣。」及「營業人銷售貨物或勞務，應依本法營業人
開立銷售憑證時限表規定之時限，開立統一發票交付買受人。」另「營利事業依法規
定應給與他人憑證而未給與，應自他人取得憑證而未取得，．．．應就其未給與憑證
、未取得憑證．．．經查明認定之總額，處百分之五罰鍰。」分別為行為時營業稅法
第八條第一項第三十款及第三十二款第一項前段、稅捐稽徵法第四十四條所明定。又
「．．．(四)納稅義務人觸犯所得稅法第一百十條第一項，如同時及稅捐稽徵法第四
十四條規定者，稅捐稽徵法第四十四條部分，國稅局應通報由稅捐稽徵處處理。亦經
財政部八十五年四月二十六日台財稅第八五一九○三三一三號函釋在案。查本件原告
於八十一年度向祐福公司購買黃金條塊，金額計七、七八九、八九八元，未依規定取
得憑證。嗣再轉售予榮星金銀珠寶有限公司、金成山銀樓、寶裕銀樓等三家銀樓業者
，計八、三九一、九九二元，及同年度銷售金幣予金珍銀樓計七六二、七五○元，均
漏開統一發票並漏報銷售額，案經財政部賦稅署查獲後，將相關資料函移被告依法審
理，核定按原告應依規定取得他人憑證而未取得及應給他人憑證而未給與之憑證總額
一六、九四四、六四○元，處百分之五罰鍰八四七、二三二元。原告不服，申請複查
，以系爭違章事實，有原告委託之姚慧敏於八十四年十二月二十七日在財政部賦稅署
所作談話筆錄及原告之說明書承認違章事實，系爭銷貨對象榮星金銀珠寶有限公司等
四家銀樓負責人或受託人分別在財政部賦稅署所作談話筆錄等影本附案可稽，違章事
證明確，又原告未能提示具體事證證明係私人購買後出售等由，未准變更。核無首開
法令規定並無不合。原告雖主張被告及訴願、再訴願決定機關認定本案有違章事實之
依據僅關係人之筆錄，並無其他積極證據資料可供佐證。本案係以適用稅捐稽徵法之
規定，對人民之財產予以科處罰鍰，本案處分係屬公法領域，其證據法則自應適用較
為嚴謹之刑事訴訟程序，並由被告負舉證責任，尚不得僅憑當事人之自白即為本案處
分。又本件原告負責人蕭俊星負責銀樓業務期間，已極盡注意之能事，期間因與同業
間有借貸、委任等關係存在，致每筆款項並非全屬買賣價金範圍，至本件所列金額，
究為借貸、代收代付、抑或買賣價金之總合，因時間久遠，已不復記憶，被告為處分
時，應就對原告有利及不利部分一併考慮，以符公平原則，況依司法院大法官會議釋
字第二七五號解釋，處行政罰者，應以行為人有故意或過失為要件云云。然查本件原
告之違章事實，有原告之受託人姚慧敏（原告商號負責人蕭俊星之配偶）於八十四年
十二月二十七日在財政部賦署稽核組所作談話紀錄及原告八十四年十二月二十七日所
立說明書，均自承違章事實；並有原告銷售對象榮星金銀珠寶有限公司等四家銀樓業
負責人或受託人分別在財政部所作談話紀錄等影本附案可稽；且原告於復查申請書中
亦不否認。縱依原告所稱應適用刑事訴訟法關於證據之規定來論斷，則刑事被告之自
白與證人之證詞相符時，自屬與事實相符者，得為證據。而本件被告認定原告有違章
事實，除依原告之自白外，尚有調查上開證人為證據，並非以原告之自白為唯一證據
甚明。況依行政訴訟法第三十三條準用民事訴訟法第二百七十七條之規定「當事人主
張有利於己之事實有舉證之責任」，原告雖主張或屬同業間有借貸、委任等關係，並
非每筆款項均屬買賣價金，且黃金條塊之買賣既免課營業稅，自無漏開發票之必要等
情，惟其既未能具體舉證以實其說，自難對其為有利之認定。且查銷售免稅貨物之營
業人，亦非絕無逃漏營利事業所得稅之情形，本案縱因原告銷售之黃金條塊為免稅貨
物，而無逃漏營業稅之問題，被告依前揭財政部函示意旨，就行為罰部分予以處罰，
尚非無據。末查原告司法院大法官會議釋字第二七五號解釋，主張其「已極盡注意之
能事」乙節，依前開稅捐稽徵法第四十四條規定之意旨，在使營利事業據實給與或取
得憑證，俾交易前後手稽徵資料臻於詳實，以建立正確課稅憑證制度，而對於銷售貨
物或勞務之營業人未依營業人開立銷售憑證時限表規定之時限，開立統一發票之營業
人，課以「給與他人憑證」或「取得他人憑證」之作為義務。原告既應給與他人憑證
而未給與及應自他人取得憑證而未取得，自應依查明認定之總額，處百分之五罰鍰。
從而，原告上開主張，均不足採。綜上所述，原處分於法並無不合，複查決定未准變
更，一再訴願決定遞予維持，均無違誤，原告起訴意旨，核無理由，應予駁回。
據上論結，本件原告之訴為無理由，爰依行政訴訟法第二十六條後段，判決如主文。
中    華    民    國     八十八      年      六      月       十        日
                    行 政 法 院 第 二 庭
                                審 判 長 評  事      陳  石  獅
                                         評  事      徐  樹  海
                                         評  事      彭  鳳  至
                                         評  事      黃  合  文
                                         評  事      林  茂  權
右  正  本  證  明  與  原  本  無  異
                                         法院書記官  蘇  金  全
中    華    民    國     八十八      年      六      月      十六       日
